【裁判字號】    95,抗,1136
【裁判日期】    950831
【裁判案由】    假處分
【裁判全文】
臺灣高等法院民事裁定                  95年度抗字第1136號
抗  告  人  甲○○原姓名金春.
上列抗告人因與相對人乙○○間假處分事件，對於中華民國95年
7月6日臺灣臺北地方法院95年度裁全字第8881號所為裁定提起抗
告，本院裁定如下：
    主      文
原裁定關於准許相對人供擔保後假處分部分及聲請訴訟費用之裁
定均廢棄。
上開廢棄部分，相對人在原法院之聲請駁回。
聲請及抗告訴訟費用由相對人負擔。
    理      由
一、本件相對人在原法院主張：伊父王天鳴於民國（下同）61年
    10月25日死亡，生前以遺囑載明：「余所分得國民大會代表
    住宅即坐落台北縣新店市○○○村○ ○街56號（現門牌號碼
    為台北縣新店市○○○街56號）房屋及其基地，交與余之子
    乙○○、女王孝袁所有」，伊聲請繼承王天鳴之遺產，業經
    原法院家事法庭於84年3月30日北院民家事84聲繼字第103號
    通知准予備查，詎王天鳴之養女即抗告人未經伊同意，竟於
    95年 5月間，謊稱其為王天鳴之唯一合法繼承人，而向住宅
    及福利委員會騙購上開基地即坐落台北縣新店市○○段1237
    地號土地，並登記為該筆土地之所有權人（上開房屋係未經
    保存登記之建物），進而擅自就該土地設定債權額新台幣（
    下同） 1,000萬元之抵押權予第三人揚銘建設股份有限公司
    （下稱揚銘公司），伊唯恐在法律關係未確定前，抗告人將
    對上開房屋強行拆除或使之毀損、滅失，致該房屋有不能回
    復原狀之虞，因而致嚴重影響伊之權益，爰依民事訴訟法第
    532 條之規定，並願供擔保，以代釋明，請求為禁止抗告人
    就上開房屋為拆除、毀損及滅失等行為之假處分等情（相對
    人另對揚銘公司聲請假處分部分，業經原裁定駁回，未據相
    對人聲明不服，已告確定）。
二、惟按債權人就金錢請求以外之請求，因請求標的之現狀變更
    ，有日後不能強制執行，或甚難執行之虞者，得聲請假處分
    ，民事訴訟法第 532條定有明文。是依假處分保全執行之請
    求，其標的須非金錢之給付至為明顯（最高法院31年抗字第
    709 號判例參照）。又假處分係保全強制執行方法之一種，
    原為在本案請求尚未經判決確定之前，預防將來債權人勝訴
    後因請求標的之現狀變更，有日後不能強制執行或甚難執行
    之虞者而設，故債權人聲請假處分，必以自己對於債務人，
    現在或將來有訴訟繫屬之本案請求為前提要件（最高法院41
    年台抗字第46號判例參照）。
三、本件相對人主張其對於系爭房屋有繼承權，並已聲請繼承被
    繼承人王天鳴之遺產等情，固據其提出代筆遺囑、及原法院
    家事法庭通知為證（見原法院卷12至14、16頁）。惟查，相
    對人為大陸地區人民，依臺灣地區與大陸地區人民關係條例
    第67條第1項前段、第4項前段之規定，其繼承被繼承人王天
    鳴在臺灣地區之遺產，所得財產總額不得逾 200萬元；又遺
    產中有以不動產為標的者，應將其繼承權利折算為價額。準
    此，相對人就其繼承之系爭房屋，至多僅得請求金錢 200萬
    元，自不得為金錢請求以外之本案請求，揆諸前揭說明，其
    就系爭房屋聲請假處分，即屬不應准許（至相對人對於抗告
    人所得提起金錢或得易為金錢之本案請求，要僅屬是否得聲
    請假扣押並據以查封系爭房屋之問題）。乃原裁定不察，竟
    依相對人之聲請，准許相對人供擔保後，命抗告人對於系爭
    房屋於本案判決確定前，不得為拆除及其他毀損行為之假處
    分，尚有未洽。抗告意旨執此指摘原裁定此部分不當，聲明
    廢棄，為有理由。
五、據上論結，本件抗告為有理由，依民事訴訟法第492條前段
    、第95條、第78條，裁定如主文。
中    華    民    國    95    年    8     月    31    日
                    民事第六庭
                        審判長法  官  林鄉誠
                              法  官  楊豐卿
                              法  官  梁玉芬
正本係照原本作成。
本裁定除以適用法規顯有錯誤為理由，並經本院許可外，不得再
抗告。如提起再抗告，應於收受後10日內委任律師為訴訟代理人
向本院提出再抗告狀。並繳納再抗告費新台幣１千元。
中    華    民    國    95    年    9     月    4     日
                              書記官  常淑慧


司法院資訊處製作；財團法人民間司法改革基金會備份。
